臺灣高等法院民事判決　　　　　　　　 100年度家上字第84號
　　上　訴　人　戴述森
　　被上訴　人　禤美晴
上列當事人間請求離婚事件，上訴人對於中華民國100年1月31日
臺灣桃園地方法院99年度婚字第873號第一審判決提起上訴，本
院於100年5月25日言詞辯論終結，判決如下：
    主  文
上訴駁回。
第二審訴訟費用由上訴人負擔。
    事實及理由
一、上訴人業經合法通知於100年5月25日進行言詞辯論，有送達
    證書足憑（本院卷第37頁），惟屆時並未到場，雖其於當天
    開庭前撥打電話告知書記官身體穾然不適云云，惟並未提出
    證據可認為有民事訴訟法第386 條所列各款之正當理由，復
    經被上訴人聲請一造辯論而為判決，先予敘明。
二、被上訴人主張：緣兩造於90年3月24日，嗣於94年10月25 日
    離婚，復於99年5月3日結婚，婚後感情尚稱融洽，並共同經
    營福將起重工程有限公司，伊任負責人，上訴人負責管理一
    切事務，因業務需要，伊及公司具名向銀行借款，伊並向私
    人借款，致有多筆債務未清償。伊其後發現上訴人與訴外人
    陳英英外遇，兩造因此時起爭執，上訴人於99年6月26 日將
    伊毆打成傷，於同年8 月間有家暴行為，訴外人陳英英並於
    同年9 月間電話留言陳述與上訴人間相姦情形，另上訴人於
    同年10月間在兩造共同經營之山豬炭烤店前，辱罵伊為賤女
    人、以口水吐伊，當眾以可樂潑灑1 樓櫃檯，令伊難堪；迨
    同年11月間，伊發現上訴人與陳英英在桃園縣楊梅市○○路
    開設碳烤店，伊至該址找尋上訴人，上訴人竟惱羞成怒持刀
    欲砍殺伊，幸經他人制止，上訴人遂以腳踢伊，致伊受有手
    指挫傷及髖挫傷之傷害，伊向法院聲請保護令，有原審法院
    99年度家護字第1019號民事通常保護令可稽。上訴人與訴外
    人陳英英通姦，一再以言語羞辱及對伊動粗，意圖持刀砍殺
    伊，又讓伊單獨負擔龐大債務，使伊精神痛苦萬分，不堪上
    訴人同居之虐待，兩造間婚姻信賴基礎顯已動搖，客觀上已
    無法共同生活，存有難以維持婚姻之重大事由，爰依民法第
    1052條第1項第2款、第3款及同條第2項等規定，請求判決離
    婚等情。
    原審判決依民法第1052條第1項第3款規定，判決被上訴人勝
    訴。被上訴人聲明：上訴駁回。
三、上訴人聲明：(一)原判決廢棄。(二)被上訴人在第一審之訴駁回
    。答辯略以：(一)99 年6月26日被上訴人受傷，係因伊躺在床
    上睡覺，係被上訴人打伊一巴掌，伊跳起來推開被上訴人而
    已，有陳英英可作證；被上訴人驗傷單上記載被上訴人係遭
    拳頭毆打，與被上訴人當庭所稱遭腳踢之說詞不符。於通常
    保護令事件中，伊與證人原欲到庭，係被上訴人事前來電告
    知將撤回訴訟，伊事後方知受騙上當，無法接受被上訴人不
    實指控。(二)99年8 月家暴乙事，被上訴人應舉證證明。(三)99
    年10月29日紙條係伊於心情極差時所寫，但紙條並無言名道
    姓，何來恐嚇被上訴人可言。(四)被上訴人誣指伊於99年11間
    持刀欲砍殺乙事，非伊所為被上訴人應提出證據。(五)陳英英
    為伊朋友，亦是開店合夥人，伊事後詢問陳英英為何留下99
    年9 月間之電話留言，陳英英說：係因被上訴人至店裡或在
    電話罵她，所以她才會氣憤故意留言，陳英英業已對被上訴
    人提出毀謗告訴。(六)兩造從第1 次結婚迄今10年，伊均受被
    上訴人控制，伊父過世時，為支持被上訴人而未戴孝，伊很
    後悔，被上訴人卻計較自己與伊母誰收到較多奠儀。(七)被上
    訴人每月花3 萬餘元打電話給男人，竟無錢繳納健保費等語
    。
四、兩造不爭執之事實：
  (一)兩造於90年3月24日結婚，嗣於94年10月25 日離婚；復於99
    年5月3日結婚，為夫妻，婚姻關係現尚存續中，有戶籍謄本
    可參（原審卷第28頁）。
  (二)被上訴人以：上訴人於99年6月26 日徒手毆打伊左側胸部下
    方肋骨及右側恥骨，並放火燒燬房子；上訴人復於同年4 月
    初毆打伊，並以奶茶、雞蛋亂塗、將伊之衣物泡在浴缸用腳
    踩踏等行徑對伊施以精神虐待為由，向原審法院聲請核發通
    常保護令業據於99年12月22日核發通常保護令（99年度家護
    字第1019號），有通常保護令可按（原審卷第42-44頁）。
  (三)被上訴人於99年11月9 月就醫急診，經醫診斷：手指挫傷、
    髖挫傷，有天成醫院診斷證明書在卷（原審卷第34頁）。
五、被上訴人依民法第1052條第1項第2款、第3款及同條第2項等
    規定訴請離婚，有無理由？
  (一)按夫妻之一方與人通姦者，他方得向法院請求離婚，民法第
    1052條第1項第2款規定甚明。
  (二)被上訴人主張：上訴人與訴外人陳英英通姦，業據提出陳英
    英於99年9 月間電話留言之錄音光碟及譯文為證（原審卷第
    32-33 頁）。上訴人對於訴外人陳英英為合夥人，被上訴人
    提出之錄音光碟內容為陳英英所留存等情均不爭執，惟辯稱
    ：係因被上訴人罵陳英英，陳英英氣憤故意留言云云。查上
    訴人確與訴外人陳英英通姦，已為上訴人當庭所不否認（本
    院卷第28頁），且觀卷附陳英英之留言內容（原審卷第33頁
    ），諸多提及其與上訴人間發生性關係之情節，已堪認定上
    訴人確與訴外人陳英英通姦之事實。從而，被上訴人依民法
    第1052條第1項第2款規定訴請離婚，為有理由，應予准許。
  (三)被上訴人訴請離婚之目的已達，則其另行主張之其餘請求權
    基礎：同法第1052 條第1項第3款及同條第2項等規定，自無
    再予論述之必要。
六、綜上所述，被上訴人依民法第1052條第1項第2款規定訴請判
    決離婚，為有理由，應予准許。原審判准被上訴人離婚，理
    由雖有不同，惟結論並無二致，上訴人仍執陳詞提起上訴，
    ，為無理由，仍應予以駁回。
七、本件結論已臻明確，兩造其餘攻防及舉證核與結論不生任何
    影響，爰不再一一論述。
八、據上論結：本件上訴為無理由，依民事訴訟法第463 條、第
    385 條第1項前段、第449條第1項、第2項、第78條，判決如
    主文。
中    華    民    國    100    年    6    月    15    日
                    民事第一庭
                        審判長法  官  張耀彩
                              法  官  盧彥如
                              法  官  林金吾
正本係照原本作成。
如不服本判決，應於收受送達後20日內向本院提出上訴書狀，其
未表明上訴理由者，應於提出上訴後20日內向本院補提理由書狀
（均須按他造當事人之人數附繕本）上訴時應提出委任律師或具
有律師資格之人之委任狀；委任有律師資格者，另應附具律師資
格證書及釋明委任人與受任人有民事訴訟法第466條 之1第1項但
書或第2項（詳附註）所定關係之釋明文書影本。
如委任律師提起上訴者，應一併繳納上訴審裁判費。
中    華    民    國   100    年    6     月    15    日
                              書記官  張淑芳
附註：
民事訴訟法第466條之1（第1項、第2項）：
對於第二審判決上訴，上訴人應委任律師為訴訟代理人。但上訴
人或其他法定代理人具有律師資格者，不在此限。
上訴人之配偶、三親等內之血親、二親等內之姻親，或上訴人為
法人、中央或地方機關時，其所屬專任人員具有律師資格並經法
院認為適當者，亦得為第三審訴訟代理人。